【裁判字號】    98,訴,1372
【裁判日期】    980831
【裁判案由】    偽造有價證券
【裁判全文】
臺灣臺北地方法院刑事判決              98年度訴字第1372號
公  訴  人  臺灣臺北地方法院檢察署檢察官
被      告  甲○○
上列被告因上列被告因偽造有價證券案件，經檢察官提起公訴（
98年度撤緩偵字第136號），本院判決如下：
    主  文
本件公訴不受理。
    理  由
一、公訴意旨略以：被告甲○○於不詳時日在大陸地區中國北京
    是交易買賣而收受編號PS161412N等、面額均為10,000元之
    日本銀行券12張後，方知係偽造日本銀行發行之貨幣，竟於
    民國97年4月9日，持上開偽造日幣12張，前往臺北市中正區
    ○○○路1段120號臺灣銀行，欲兌換成新臺幣而予以行使，
    經臺灣銀行行員許延玉發覺有異報警處理，始悉上情，因認
    被告甲○○涉犯刑法第201條第2項之行使偽造有價證券罪嫌
    等語。
二、按起訴之程序違背規定者，法院應諭知不受理之判決，並得
    不經言詞辯論為之，刑事訴訟法第303條第1款及第307條分
    別定有明文。次按被告於緩起訴期間內，有刑事訴訟法第25
    3條之3第1項各款情形之一者，檢察官得依職權或依告訴人
    之聲請撤銷原處分，繼續偵查或起訴；檢察官依刑事訴訟法
    第253條之3規定為撤銷緩起訴，應製作處分書敘述其處分之
    理由，並應以正本送達於告訴人、告發人、被告及辯護人；
    被告接受撤銷緩起訴處分書後，得於7日內以書狀敘述不服
    之理由，經原檢察官向直接上級法院檢察署檢察長或檢察總
    長聲請再議，刑事訴訟法第253條之3第1項、第25 5條第1項
    、第2項、第256條之1第1項分別定有明文。是被告經檢察官
    為緩起訴處分確定者，於緩起訴期間內，檢察官於符合刑事
    訴訟法第253條之3第1項3款事由之一，固得依職權或依告訴
    人之聲請撤銷原處分，繼續偵查或起訴，惟須將該撤銷處分
    書送達被告，使被告得對該撤銷處分書聲請再議。檢察官尚
    不得於緩起訴期間內，在撤銷原緩起訴處分未確定前，即對
    同一案件（指同一被告之事實上同一案件）再行起訴，而使
    撤銷緩起訴處分程序及被告得聲請再議之規定形同具文，故
    檢察官若對業經為緩起訴處分確定之同一案件（指被告同一
    之事實上同一案件），於緩起訴期間內，未踐行上揭法定撤
    銷緩起訴處分程序而逕行起訴，其起訴程序自屬違背規定，
    法院應依刑事訴訟法第303條第1款規定諭知不受理之判決。
    次按「被告、自訴人、告訴人、附帶民事訴訟當事人、代理
    人、辯護人、輔佐人或被害人為接受文書之送達，應將其住
    所、居所或事務所向法院或檢察官陳明。被害人死亡者，由
    其配偶、子女或父母陳明之。如在法院所在地無住所、居所
    或事務所者，應陳明以在該地有住所、居所或事務所之人為
    送達代收人。前項之陳明，其效力及於同地之各級法院。」
    刑事訴訟法第55條第1、2項定有明文。次按「刑事被告為接
    受法院文書之送達，得將其住居所或事務所向法院陳明，法
    院於送達時，亦應向被告之住居所、事務所行之；必限於不
    能依上開情形向被告本人送達，或不能向被告有辨別事理能
    力之同居人、受僱人補充送達時，始得以寄存於該管警察機
    關之寄存送達方式為之，此為刑事訴訟法第55條第1項，及
    同法第62條準用民事訴訟法第136條至第138條所明定。」最
    高法院82年度台非字第304號判決意旨足資參照。
三、經查，被告甲○○因偽造有價證券案件，前經臺灣臺北地方
    法院檢察署檢察官於97年9月29日以97年度偵續字第506號為
    緩起訴處分，並經臺灣高等法院檢察署於97年11月19日以97
    年度上職議字第13132號處分書駁回再議確定。嗣經臺灣臺
    北地方法院檢察署檢察官以被告於緩起訴期間，未向指定之
    犯罪被害人保護協會支付新臺幣（下同）1萬元，而違背刑
    事訴訟法第253條之2第1項第4款之應履行事項，於98年4月8
    日以98年度撤緩字第82號撤銷上開緩起訴處分，固有上開緩
    起訴處分書、臺灣臺北地方法院檢察署98年度撤緩字第82號
    撤銷緩起訴處分書、臺灣高等法院檢察署97年度上職議字第
    13132號處分書及臺灣高等法院被告前案紀錄表各1份在卷可
    憑。惟查，檢察官係於98年6月4日以寄存送達方式送達上開
    撤銷緩起訴處分書至臺北縣萬里鄉○○村○○街13號3樓，
    另就送達上開撤銷緩起訴處分書至被告戶籍地址部分，則於
    98 年6月3日因查該址無被告此人而經送達郵局以訴訟（行
    政）文書不能送達事由報告書，而經退回等情，有卷附臺灣
    臺北地方法院檢察署送達證書2紙及所附士林郵局訴訟（行
    政）文書不能送達事由報告書可按（見98年度撤緩字第82號
    卷第3頁以下）；然而本件被告固於97年4月9日警詢時、偵
    查時陳明臺北縣萬里鄉○○村○○街13號3樓為其居所，然
    被告嗣於97年6月5日，將其戶籍地址由臺北縣萬里鄉○○村
    ○○街13號3樓遷入臺北市士林區○○○路○段107巷12號，
    並於偵查時到庭陳明於卷，亦有個人基本資料查詢結果、遷
    徙紀錄資料查詢結果、全戶基本資料、臺灣臺北地方法院檢
    察署97年度偵字第8617號97年4月9日、97年6月5日訊問筆錄
    附卷足稽（見本院卷第7至9頁、97年度偵字第8617號卷第30
    頁、第53至54頁），是被告既於97年6月5日偵查時已向檢察
    官陳明新址，且未表明仍繼續居住於臺北縣萬里鄉○○村○
    ○街13號3樓，而其原有戶籍地址亦經遷移至上開新址，經
    檢察官記載於上開緩起訴處分書、本件起訴書上（見本院卷
    第1頁、98年度撤緩字第82號卷第2頁），足見被告於檢察官
    撤銷原緩起訴處分時，已未居住於臺北縣萬里鄉○○村○○
    街13號3樓，是上開撤銷緩起訴處分書雖於98年6月4日以寄
    存送達方式，送達至被告前開97年6月5日遷移前之臺北縣萬
    里鄉○○村○○街13號3樓地址，仍難認此部分對被告已屬
    合法送達，而發生效力；另本件對被告於97年6月5日陳明之
    戶籍地址送達結果（即臺北市士林區○○○路○段107巷12
    號），既經退回，業如前述。是以本件送達上開撤銷緩起訴
    處分書予被告，顯並未發生合法送達之效力，則上開撤銷緩
    起訴處分書對被告而言應尚未生效，自難認被告已合法收受
    該撤銷緩起訴處分書，從而，被告於接受撤銷緩起訴處分書
    後，得以書狀敘述不服理由而聲請再議之7日期間，即無從
    起算，本件撤銷緩起訴處分尚未確定，則檢察官於撤銷緩起
    訴之處分確定前即對被告提起本件訴訟，顯與前揭規定有違
    ，其起訴程序違背規定，揆諸前開說明，本件應不經言詞辯
    論，逕為諭知不受理之判決。
四、據上論斷，應依刑事訴訟法第303條第1款、第307條，判決
    如主文。
中    華    民    國    98    年    8     月    31    日
                  刑事第十庭  審判長法  官  林春鈴
                                    法  官  謝昀璉
                                    法  官  呂煜仁
上正本證明與原本無異。
如不服本判決應於收受送達後10日內向本院提出上訴書狀，並應
敘述具體理由；其未敘述上訴理由者，應於上訴期間屆滿後20日
內向本院補提理由書（均須按他造當事人之人數附繕本）「切勿
逕送上級法院」。
                                    書記官  曹尚卿
中    華    民    國    98    年    8     月    31    日


司法院資訊處製作；財團法人民間司法改革基金會備份。
